臺灣高等法院刑事裁定
110年度聲字第498號
聲  請  人  陳佳文


                   （送達代收人  林佳玫  住○○市○○區                       ○○○路000號00樓）
上列聲請人因被告張明田等違反證券交易法等案件（107年度金
上重訴字第51號），聲請發還扣押物，本院裁定如下：
    主  文
本院107年度金上重訴字第51號案件扣案如附表所示之物，准予
發還陳佳文。
    理  由
一、聲請意旨略以：
（一）最高法院檢察署檢察官前以偵辦105年度特偵字第1、2、4
      號被告張明田等人違反證券交易法等案件為由，搜索聲請
      人陳佳文工作處所，並扣押聲請人所有如附表所示之物，
      嗣前開案件移由臺灣臺北地方檢察署偵辦，聲請人並於10
      6年間，經臺灣臺北地方檢察署檢察官以105年度偵字第14
      262號、106年度偵字第498號為不起訴處分確定，其他被
      告現則現由本院107年度金上重訴字第51號案件審理中。
      而依前開不起訴處分書及本案原審判決所載，聲請人遭扣
      押如附表所示之物並未作為檢察官審酌之證物，亦與原審
      判決所引證據無關，更與原審審理事實無涉，依法已無繼
      續留存之必要。
（二）又如附表編號1所示之物係聲請人基於與金融機構間職務
　　  關係而持有，為使金融機構業務運作符合內部控制及法令
      遵循制度與金融監理要求，聲請人應善盡對所屬金融機構
      之忠實義務及善良管理人注意義務妥善管理之，聲請人確
      有儘速取回該扣押物之必要。另如附表編號2所示之物原
      係聲請人隨身使用之通訊設備，且其內所存如簡訊、對話
      紀錄、照片、影片、瀏覽紀錄、定位資料等，均為聲請人
      社會生活之一部，基於維護聲請人隱私權之考量，亦有儘
      速取回該扣押物之必要。退萬步言，倘認如附表所示之物
      於本案刑事程序中仍有調查之必要，透過複印、掃描文件
      及拷貝通訊設備內電磁紀錄等方式，已足留存該等扣押物
      之內容，應無繼續留存之必要，爰依刑事訴訟法第142條
      第1項請求發還等語。
二、按可為證據或得沒收之物，得扣押之；扣押物若無留存之必
    要者，不待案件終結，應以法院之裁定或檢察官之命令發還
    之；扣押物未經諭知沒收者，應即發還。但上訴期間內或上
    訴中遇有必要情形，得繼續扣押之，刑事訴訟法第133條第1
    項、第142條第1項前段、第317條分別定有明文。次按所謂
    扣押物無留存之必要者，乃指非得沒收之物，且又無留作證
    據之必要者，始得依上開規定發還；倘扣押物尚有留存之必
    要者，即得不予發還。又該等扣押物有無留存之必要，並不
    以係得沒收之物為限，且有無繼續扣押必要，應由事實審法
    院依案件發展、事實調查，予以審酌（最高法院101年度台
    抗字第125號裁定意旨參照）。
三、經查，聲請人所有如附表所示之物品，係檢察官於偵辦前揭
    被告張明田等人違反證券交易法等案件時所扣押，有最高法
    院檢察署特別偵查組扣押物品目錄表、臺灣臺北地方檢察署
    110年3月15日北檢欽敬105偵14262字第1109020549號函所附
    之扣押物品清單各1紙在卷可參（見臺灣臺北地方檢察署104
    年度他字第2214號卷十第56頁反面；本院卷第11頁、第39頁
    ）。而上開違反證券交易法等案件業經檢察官提起公訴，嗣
    由臺灣臺北地方法院以106年度金重訴字第3號判決被告張明
    田等人有罪後，檢察官、被告張明田等人均提起上訴，現由
    本院以107年度金上重訴字第51號案件審理中。茲本院審酌
    扣案如附表所示之物均屬聲請人所有，並非違禁物，亦無其
    他第三人出面對該等扣押物主張權利，且檢察官起訴意旨既
    未將該等扣押物引用為證據，復未指出該等扣押物與被告張
    明田等人所涉違反證券交易法等犯罪事實有何關連，原審判
    決亦未諭知沒收，即尚無證據足認附表所示之物係供本案犯
    罪所用或犯罪預備之物、或為因犯罪所生或所得之物，況如
    附表編號1所示扣案之文書資料，已經本院107年度金上重訴
    51號案件影印備份留存（見本院卷第31頁），及如附表編號
    2所示扣案之電子產品，亦業經法務部調查局完成數位鑑識
    及存檔備份完畢，有法務部調查局110年1月14日調資伍字第
    11003112890號函暨檢附之光碟存卷為佐（見本院卷第14-1
    頁至第14-2頁），是應認為扣案如附表所示之物已均無繼續
    扣押留存之必要。進而，檢察官所稱：被告張明田等人所涉
    刑事案件，尚未審結，聲請人聲請發還之扣押物仍屬本案之
    證據，不宜發還等語，實有誤會，未能採信。從而，聲請人
    聲請發還如附表所示之扣押物，核無不合，應予准許。
據上論斷，依刑事訴訟法第142條第1項前段、第220條，裁定如
主文。
中　　華　　民　　國　　110 　年　　4 　　月　　13　　日
                  刑事第二十四庭審判長法　官  陳德民 
                                      法　官  鄭富城
                                      法　官  葉力旗 
以上正本證明與原本無異。
如不服本裁定，應於收受送達後五日內向本院提出抗告狀。
                                      書記官   王心琳
中　　華　　民　　國　　110 　年　　4 　　月　　13　　日
附表：
編號 扣案物品名稱 數量 扣案物品編號 所有人 1 陳佳文電子郵件 1冊 D-28F-1-1-1 陳佳文 2 手機（含門號0000000000號SIM卡1枚） 1支 D-28F-1-1-2 陳佳文